【裁判字號】    89,上易,1200
【裁判日期】    890531
【裁判案由】    贓物
【裁判全文】
臺灣高等法院刑事判決                          八十九年度上易字第一二號
    上  訴  人
    即  被  告  甲○○
    選任辯護人  宋志衡
右上訴人因贓物案件，不服臺灣桃園地方法院八十八年度易字第二四七二號，中華民
國八十八年十二月十日第一審判決（起訴案號：臺灣桃園地方法院檢察署八十八年度
偵字第一二三一０號）提起上訴，本院判決如左：
    主  文
上訴駁回。
    事  實
一、甲○○於民國八十八年二月份農曆年期間某日，在桃園縣桃園市○○路某處ＰＵ
    Ｂ，明知綽號「阿忠」之不詳真實姓名年籍男子，交付予伊之發票人隆向鋁門窗
    有限公司、票號ＣＡ0000000號、票載發票日八十八年三月五日、付款人
    寶島商業銀行八德分行、金額新台幣（下同）十二萬六千二百七十元之支票一張
    係來路不明之贓物（乙○○持有，於八十八年一月十九日，在桃園市○○路○段
    附近遺失，由陳張美珠於八十八年四月二十九日申報掛失止付。），竟加以收受
    持有，嗣於同年四月二十七日，將前開支票交由不知情之李玉萍以抵付欠款，並
    由李玉萍持向設於桃園市○○路之彰化銀行提示交換兌領，因乙○○於遺失後已
    向警局申報失竊並申報掛失止付，始為警循線查知上情。
二、案經桃園縣警察局桃園分局報告臺灣桃園地方法院檢察署檢察官偵查起訴。
        理  由
一、訊據上訴人即被告甲○○固不否認於右揭時地將上開支票交由李玉萍提示兌領等
    情，然矢口否認涉有收受贓物犯行，辯稱：上開支票係一年約二十五歲，台北市
    人，自稱「王文忠」之綽號「阿忠」男子於八十八年二月份農曆過年期間，持向
    伊借款供做為擔保之用，若伊明知賞上開支票係贓物，豈有叫女友李玉萍提示之
    理云云。
二、經查
  (一)查本件於偵查中，經檢察官依上訴人所指述阿忠（王文忠）者年齡、特徵向內政
    部警政署調閱全台十八至二十八歲之王文忠口卡，供上訴人指認上訴人並無法指
    認該王文忠之人，是以上訴人所供該支票係王文忠之人所交付云云，已難採信。
    而上訴人自承伊與該阿忠之人是在俱樂部認識，平日均無聯絡，偶爾會在ＰＵＢ
    碰面，不知其真實姓名及居住處所等語；果爾！上訴人與該阿忠之人顯無深交，
    苟該阿忠之人確向上訴人借款三萬五千元，並以該支票供作擔保，衡情，以該款
    項尚非小數，上訴人本應向其詢以真實姓名及住居所，以便將來方便索討，乃竟
    不此之圖，既未詰以真實姓名及住居處所，以利將來追討，已不符常情；且於收
    受支票時，竟又未囑其背書，以供將來行使票據權利，尤屬令人啟疑。
  (二)前開以寶島商業銀行八德分行為付款人、發票人隆向鋁門窗有限公司、票號ＣＡ
    0000000號、票載發票日八十八年三月五日、面額十二萬六千二百七十元
    之支票乙紙係乙○○所持有，於八十八年一月十九日，在桃園市○○路○段附近
    遺失，業據被害人乙○○於警訊時指證綦詳，並有該支票及退票理由單、票據掛
    失止付通知書在卷可按。而上訴人供承係於同年二月間收受該支票，並於同年四
    月間因需款使用，乃持該支票向案外人李玉萍調度現金云云：唯查該支票到期日
    為同年三月五日，苟上訴人確於同年四月間因欠缺現款週轉，而在「阿忠之人未
    清償借款時，急欲以該支票提示兌領現款以應急，衡情本可自行提示該支票，兌
    領現款使用，又何須持該支票向案外人李玉萍調現，再囑李女提示？益見上訴人
    早已明知該支票來源不明，係屬贓物，以致假手案外人持以提示無訛，所辯不知
係贓物云云，顯係飾卸之詞，不足採信。
三、末查：本件上訴人自案發警訊初供時，即堅稱係「阿忠」之人向伊借款三萬五千
    元，並持上開支票供作擔保，準此以觀，上訴人係以現款借予綽號「阿忠」之人
    ，而收受該支票以為擔保，並非以三萬五千元買受該支票至為明顯。且查，一般
    遺失支票者，莫不及時向有關機掛失止付，以防遭他人兌領。如前所述，上訴人
    既明知該支票係屬贓物，當然亦知上情，自有提示遭退票之預知，而該支票面額
    僅十二萬六千二百七十元，衡情上訴人斷不可能以三萬五千元之高價予以買受，
    且依坊間買賣支票之例，亦查無以三萬五千元之高價買受十二萬六千二百七十元
    之情形。是以應認上訴人僅收受該支票供作借款之擔保而已，公訴人認本件上訴
    人係買受該支票，即有未合。核上訴人所為，係犯刑法第三百四十九條第一之收
    受贓物罪。公訴人認係犯同條第二項之故買贓物罪，容有誤會，起訴法條應予變
    更。原審適用刑事訴訟法第三百條、刑法第三百四十九條第一項、第四十一條、
    罰金罰鍰提高標準條例第一條前段、第二條之規定，並爰審酌被告犯罪之動機、
    目的、手段，犯罪時所受之刺激及其品性、生活狀況、智識程度、犯罪所生之損
    害，及犯罪後猶飾卸推諉，及其他一切情狀，量處有期徒刑三月，並諭知如易科
    罰金以三百元折算一日，經核其認事用法，並無不合，量刑亦稱允當；上訴意旨
    ，仍執陳詞，否認犯罪，指摘原判決不當，求予撤銷改判，為無理由，應駁回其
    上訴。
據上論斷，應依刑事訴訟法第三百六十八條，判決如主文。
本案經檢察官彭坤業到庭執行職務。
中    華    民    國  八十九  年        五      月        三十一        日
                            臺灣高等法院刑事第十八庭
                                審判長法  官  吳      敦
                                      法  官  吳  明  峰
                                      法  官  林  陳  松
右正本證明與原本無異。
不得上訴。
                                      書記官  鎖  瑞  嶺
中    華    民    國  八十九  年        六      月          二          日
附錄：本判決論罪科刑法條全文
刑法第三百四十九條第一項：
收受贓物者，處三年以下有期徒刑、拘役或五百元以下罰金。


司法院資訊處製作；財團法人民間司法改革基金會備份。
